臺灣高等法院臺中分院民事裁定　100年度抗字第385號
抗告人　游祥派　指定送達處所：臺中郵政2758號
上列抗告人與相對人張東寶間支付命令聲明異議事件，對於中華
民國100年7月27日臺灣臺中地方法院100年度事聲字第78號所為
裁定提起抗告，本院裁定如下：
      主  文
抗告駁回。
抗告程序費用由抗告人負擔。
      理  由
一、本件抗告意旨略以：
  (一)相對人所有之建物並未出售，出售之建物為張森田所有之建
    物，原法院97年度執字第87176號強制執行所測量之建物中
    ，有一棟平房之磚造建物49.31平方公尺為相對人所興建且
    居住設戶籍達數十年之久。相對人於民國（下同）97年11月
    20日始遷出戶籍地「臺中市○○區○○路167號」，故於97
    年9月12日對相對人寄存送達之97年度司促字第30953號支付
    命令，其送達自屬合法，相對人與其特別代理人張森鈴亦無
    法舉證證明郵差有未依寄存送達程序之情事。而臺中市大雅
    區大楓里、北區賴興里所出具之證明書，均不足以證明該建
    物已售予張金生、相對人於96年4月間已搬離該戶籍地而與
    其子張森田同居之事實。其所出具之買賣契約書係屬偽造，
    亦不足以證明該建物已出售予張金生之事實。鈞院可向臺中
    市政府地方稅務局函查相對人有無出售該建物予張金生，即
    可證明相對人於戶籍地有無建物存在。
  (二)又相對人於100年2月23日委託律師蔡譯智閱覽原法院97年度
    司促字第30953號卷宗，亦即相對人於97年9月、11月間仍有
    訴訟能力。另最高法院91年度臺簡上字第29號判決、94年度
    臺抗字第611號裁定均無拘束力，並無拘束本件支付命令之
    效力。爰請求廢棄原裁定等語。
二、原裁定意旨略以：原法院於97年9月8日所發97年度司促字第
    30953號支付命令固已於97年9月12日寄至相對人當時所設戶
    籍地「臺中市○○區○○路167號」，因未獲會晤本人亦無
    受領文書之同居人或受僱人，而將上開支付命令寄存於改制
    前之臺中縣警察局豐原分局馬岡派出所，惟相對人於95年12
    月31日已將「臺中市○○區○○路167號」之建物出售予第
    三人張金生，且於96年4月9日完成所有權移轉登記，並遷至
    臺中市○區○○○街57之1號與其子張森田同居，此有相對
    人所提出買賣契約書、土地增值稅繳款書、房屋稅繳款書、
    臺中市雅潭地政事務所異動索引、臺中市大雅區大楓里證明
    書、臺中市北區賴興里證明書為證，故前揭支付命令寄存送
    達於相對人戶籍地之派出所時，相對人實際住居所已遷至臺
    中市○區○○○街57之1號，尚難認為合法送達，因而無從
    起算債務人異議期間，自不發生確定效力，故原法院97年10
    月17日所核發上開支付命令確定證明書難謂合法，是原法院
    書記官處分書依前開民事訴訟法規定撤銷上開支付命令確定
    證明書，並無違法之處，從而司法事務官據此駁回聲明人對
    撤銷系爭確定證明書處分之異議，應予駁回，抗告人之聲明
    異議應予駁回等語。
三、經查：
  (一)按支付命令屬於督促程序，僅保障債務人之聲明異議權利，
    若債務人未收受支付命令之二十日內聲明異議，支付命令即
    告確定，故支付命令必須確實合法送達予債務人收受，始能
    謂已賦予債務人之程序保障，亦為支付命令得與判決有同一
    效力之正當化根據。
  (二)次按民事訴訟法第138條所規定之寄存送達，限於不能依同
    法第136條及第137條規定行送達者，始得為之。設其送達之
    處所，雖原為應受送達人之住居所、事務所或營業所，但實
    際上已變更者，則該原住居所、事務所或營業所，即非應為
    送達之處所，自不得於對該原處所不能為送達後，逕予寄存
    送達。如為寄存送達，仍應於應受送達人實際領取該訴訟文
    書時方生送達之效力，此最高法院98年度台抗字第858號裁
    判可資參考。又戶籍法為戶籍登記之行政管理規定，戶籍地
    址乃係依戶籍法所為登記之事項，戶籍地址並非為認定住所
    之唯一標準，亦有最高法院93年台抗字第393號裁判可資參
    考。再按，不能依民事訴訟法第136條、第137條之規定為送
    達者，固得依同法第138條之規定為寄存送達，惟應受送達
    人之住居所、事務所或營業所現已變更者，縱令其戶籍登記
    尚未遷移，仍不得於原處所為寄存送達。
  (三)本件相對人之戶籍雖設於「臺中市○○區○○路167號」，
    惟相對人於95年12月31日已將台中市○○區○○段48及48-2
    地號土地連同其上未保存登記建物即門牌號碼「臺中市○○
    區○○路167號」建物出售予第三人張金生，且於96年4月9
    日完成所有權移轉登記，相對人並遷至臺中市○區○○○街
    57之1號與其子張森田同居等情，已有相對人提出買賣契約
    書、土地增值稅繳款書、房屋稅繳款書、臺中市雅潭地政事
    務所異動索引、臺中市大雅區大楓里證明書、臺中市北區賴
    興里證明書為證，且抗告人另案對相對人之子女請求返還售
    地價金事件之起訴狀亦自承前揭土地買賣之事實，亦有抗告
    人之起訴狀影本在卷足憑，從而本件相對人主張本件支付命
    令於97年9月12日寄存送達於相對人戶籍地「臺中市○○區
    ○○路167號」時，相對人實際住居所已遷至臺中市○區○
    ○○街57之1號等情，應堪採信，故本件支付命令之寄存送
    達，即不生送達之效力，從而本件支付命令自未確定。抗告
    人前揭抗告意旨主張相對人仍居住於前揭戶籍地云云，不足
    採信。
  (四)綜上所述，本件支付命令之送達既不合法，原審法院書記官
    撤銷支付命令確定證明書之處分，於法應屬有據，原法院司
    法事務官因此裁定駁回抗告人異議之聲明及原裁定並據此駁
    回抗告人就司法事務官前揭處分之聲明異議，均無違誤，本
    件抗告人仍執前詞指摘原裁定有誤，求予廢棄改判，核無理
    由，其抗告應予駁回。
四、據上論結，本件抗告為無理由，依民事訴訟法第495條之1第
    1項、第449條第1項、第95條、第78條，裁定如主文。
中    華    民    國   100    年    9     月    30    日
                民事第七庭    審判長法  官  饒鴻鵬
                                    法  官  張瑞蘭
                                    法  官  陳毓秀
以上正本係照原本作成。
再為抗告應以適用法規顯有錯誤為理由。
如提起再抗告者應於裁定送達後10日內向本院提出抗告理由狀（
須按照他造人數附具繕本）並繳納抗告裁判費新臺幣1,000元，
同時委任律師或具有律師資格之關係人為代理人。
                                    書記官  高勳楠
中    華    民    國   100    年    10    月    4     日
                                                      Ｓ